【裁判字號】    92,訴,329
【裁判日期】    921014
【裁判案由】    殺人未遂等
【裁判全文】
臺灣士林地方法院刑事判決                          九十二年度訴字第三二九號
    公  訴  人  臺灣士林地方法院檢察署檢察官
    被      告  丙○○
    指定辯護人  本院公設辯護人  林龍輝
右列被告因殺人未遂等案件，經檢察官提起公訴（九十一年度偵字第一一０七號），
本院判決如左：
    主  文
丙○○未經許可，寄藏可發射子彈具有殺傷力之改造手槍，處有期徒刑壹年陸月，併
科罰金新台幣拾萬元，罰金如易服勞役，以新台幣玖佰元即銀元參佰元折算壹日；扣
案仿ＧＬＯＣＫ廠１７型半自動改造手槍壹枝（槍枝管制編號：000000000
0）及口徑9mm制式子彈參顆均沒收。又共同未經許可，持有手槍，處有期徒刑參年
貳月，併科罰金新臺幣貳拾萬元；罰金如易服勞役，以罰金總額與陸個月之日數比例
折算；扣案之貝瑞塔改造手槍壹枝（槍枝管制編號0000000000號）、
Heckler＆Koch Gmbh制式九０手槍壹枝（槍枝管制編號0000000000號）及
直徑約8.55MM之改造子彈壹顆均沒收。應執行有期徒刑肆年陸月，併科罰金貳拾伍萬
元，罰金部分，如易服勞役，以罰金總額與陸個月之日數比例折算；扣案之仿ＧＬＯ
ＣＫ廠１７型半自動改造手槍壹枝（槍枝管制編號：0000000000）、口徑
9mm制式子彈參顆、貝瑞塔改造手槍壹枝（槍枝管制編號0000000000號）
、Heckler＆Koch Gmbh制式九０手槍壹枝（槍枝管制編號0000000000號）
及直徑約8.55MM之改造子彈壹顆，均沒收。
    事  實
一、丙○○曾於民國八十二年間因公共危險案件，經台灣高等法院判處有期徒刑四年
    ，嗣經上訴於最高法院經駁回上訴而確定，於八十七年八月二十八日假釋，於八
    十九年二月二十五日假釋期滿執行完畢（不構成累犯），丙○○明知可發射子彈
    具有殺傷力之改造玩具手槍及有殺傷力之子彈，均屬槍砲彈藥刀械管制條例管制
    之槍、彈，非經中央主管機關許可不得持有，竟基於未經許可寄藏其他可發射子
    彈具有殺傷力之改造手槍及子彈之犯意，於八十八年元月某日，在台北市北投市
    場，受友人麥國偉（綽號阿國）所託，代為保管可發射子彈具有殺傷力之仿
    GLOCK 廠17型半自動手槍製造之金屬玩具手槍一支，該手槍係已更換土造金屬槍
    管及滑套而成為改造手槍（槍枝管制編號：0000000000），及可供槍
    枝使用具有殺傷力之口徑9mm半自動手槍用之制式子彈三顆，旋將之藏放於其台
    北市○○區○○路二十八號七樓之四家中。另丙○○於九十年十一月二十四日凌
    晨零時許，在台北市○○○路七十九號山蘇卡拉ＯＫ店消費，在敬酒時與鄰桌客
    人發生口角衝突，因不滿店家處理態度而與該店股東蔡明輝互生怨隙，期間亦多
    次互相報復，丙○○遂另行起意，於九十年十二月二十八日凌晨四時三十分許，
    夥同綽號「阿忠」等不知名之成年男子友人共十一位，基於共同持有下列手槍、
    子彈之犯意聯絡，由「阿忠」等同夥分別未經許可持有Heckler＆Koch Gmbh制式
    九０手槍（槍枝管制編號0000000000號）（該把槍配有紅外線瞄準器
    ）與其他可發射子彈具有殺傷力之貝瑞塔改造手槍（槍枝管制編號000000
    0000號）各一枝及數量不詳子彈數顆，分乘三輛自小客車，於台北市○○路
    ○段之中油加油站前集結前往山蘇卡拉ＯＫ店欲找蔡明輝理論，由丙○○進入店
    內找尋蔡明輝未果，而與店內負責之丁○○交談，「阿忠」及其他同夥之人則在
    停車場持前開制式九０手槍朝空射擊，隨即分乘車輛逃逸。嗣於九十一年一月十
    九日凌晨零時三十分許為警循線在台北縣樹林市○○街七十六號三樓住處查獲丙○○，並扣得其所寄藏之仿GLOCK廠17型改造手槍一枝，口徑9MM之半自動手槍彈
    三顆，並依其自白於九十一年一月二十八日（起訴書誤載為九十一年二月二日）
    下午二時許在北投區○○路八十五巷內福安宮戲臺旁樓梯底下起獲「阿忠」等人
    所藏放之貝瑞塔改造手槍及Heckler＆Koch Gmbh制式九０手槍各一枝、口徑9MM
    之制式半自動手槍彈五顆（送驗經試射五顆）及直徑約8.55MM之改造子彈二顆（
    送驗經試射一顆）。
二、案經臺北市政府警察局北投分局報請臺灣士林地方法院檢察署檢察官偵查起訴。
    理  由
一、訊據被告丙○○對於右揭時、地受託寄藏仿GLOCK廠17型半自動改造手槍一支及
    口徑9mm半自動手槍用之制式子彈三顆，暨於右揭時、地夥同「阿忠」等友人持
    Heckler＆Koch Gmbh制式九０手槍、貝瑞塔改造手槍各一枝、數量不詳子彈數顆
    等，至台北市○○○路七十九號山蘇卡拉ＯＫ店等事實，均供認不諱，並有仿
    GLOCK廠17型半自動改造手槍一支、口徑9mm半自動手槍用之制式子彈三顆、
    Heckler＆Koch Gmbh制式九０手槍一支、貝瑞塔改造手槍一枝、口徑9MM之半自
    動手槍彈五顆及直徑約8.55MM之改造子彈二顆等扣案可資佐證，而上開槍、彈經
    送請內政部警政署刑事警察局鑑驗結果，扣案之改造手槍（槍枝管制編號：00
    00000000）係由仿GLOCK廠17型半自動手槍製造之玩具手槍更換土造金
    屬槍管而成之改造手槍，機械性能良好可擊發適用之子彈；扣案之改造手槍（槍
    枝管制編號：00000000000）係由仿BERETTA廠半自動手槍製造之玩
    具手槍換裝土造金屬槍機、撞針、槍管而成之改造手槍，機械性能良好可擊發適
    用之子彈；扣案之Heckler＆Koch Gmbh制式九０手槍（槍枝管制編號：0000
    000000）壹枝，認係德製HK廠USP型口徑9mm之制式半自動手槍，機械性能
    良好可擊發適用之子彈；扣案之口徑9mm半自動手槍用之制式子彈捌顆，係口徑
    九mm之制式半自動手槍彈可供槍枝使用；扣案之子彈貳顆，係由玩具金屬彈殼加
    裝直徑約8.85mm金屬彈殼而成之改造子彈經取壹顆實際試射可擊發；前開槍、彈
    均認具殺傷力等情，有內政部警政署刑事警察局（九十）刑鑑字第二四三六００
    號、九十一年二月七日刑鑑字第０九一００一八０八四號、九十一年三月一日刑
    鑑字第０九一００二七五一八號等鑑驗函附卷可憑。且扣案之Heckler＆Koch
    Gmbh制式九０手槍試射之彈殼比對結果與「山蘇餐廳停車場槍擊案」現場採獲彈
    殼其中五顆比對相吻合認係該槍枝所擊發，亦有前開警察局九十一年三月一日之
    函文在卷可證，足認前開制式手槍確有於九十年十二月二十八日持至山蘇餐廳。
    又被告丙○○係因之前與山蘇卡拉ＯＫ店之股東蔡明輝互生怨隙，始於九十年十
    二月二十八日與綽號「阿忠」等不知名之成年男子友人共十一位，分別持
    Heckler＆Koch Gmbh制式九０手槍、貝瑞塔改造手槍各一枝及子彈數顆至山蘇卡
    拉ＯＫ店欲找蔡明輝報復，槍擊後伊與阿忠等友人將Heckler＆Koch Gmbh制式九
    ０手槍、貝瑞塔改造手槍各一枝及子彈七顆持至北投區○○路八十五巷內福安宮
    戲臺旁樓梯底下藏放，於九十一年一月二十八日經由其供述而取獲等情，亦據被
    告丙○○於本院審理時供承在卷，並有台北市政府警察局北投分局扣押證明筆錄
    及照片十七幀附卷為憑，是從「阿忠」等人之持槍、彈至現場之犯意，與事後逃
    離之藏放過程，被告丙○○均知之甚詳，顯見被告丙○○有與「阿忠」等人共同
    持前開槍、彈之犯意聯絡。再被告於九十一年一月二十八日當天並未持仿GLOCK
    廠17型半自動改造手槍前去山蘇餐廳等情，亦據其於本院審理時自承在卷，且九
    十一年一月二十八日之槍擊現場亦未發現有仿GLOCK廠17型半自動改造手槍之彈
    痕，亦有前開內政部警政署刑事警察局之鑑驗函文可證，被告所辯當天並未持仿
    GLOCK廠17型半自動改造手槍至山蘇餐廳等語，堪予採信，惟上開仿GLOCK廠17
    型半自動改造手槍、彈，被告既係於八十八年元月間受友人麥國偉所託而寄藏，
    顯與後來與「阿忠」等人所共同持有前開槍、彈之行為，係犯意各別。綜上而論
    ，本件事證明確，被告犯行洵堪認定。
二、查被告丙○○未經許可，寄藏具有殺傷力仿GLOCK廠17型半自動手槍製造之玩具
    金屬改造手槍一支及寄藏具有殺傷力之口徑9mm制式子彈三顆，核其所為係犯槍
    砲彈藥刀械管制條例第十一條第四項未經許可寄藏可發射子彈具有殺傷力之改造
    手槍罪及同條例第十二條第四項未經許可寄藏子彈罪。而按槍砲彈藥刀械管制條
    例係將「持有」與「寄藏」為分別之處罰規定，則單純之「持有」，固不包括「
    寄藏」，但寄藏係受人委託代為保管，其保管本身所為之「持有」，既係「寄藏
    」之當然結果，法律上自宜僅就「寄藏」行為為包括之評價，不應另就「持有」
    予以論罪（最高法院七十四年台上字第三四００號判例參照），是丙○○持有上
    開槍彈之行為，係其「寄藏」之當然結果不另論罪。被告一行為所犯寄藏改造手
    槍及子彈二罪間，有想像競合犯之裁判上一罪關係，應依刑法第五十五條前段從
    一重之未經許可寄藏可發射子彈具有殺傷力之改造手槍罪處斷。再被告與「阿忠
    」等友人持貝瑞塔改造手槍、Heckler＆Koch Gmbh制式九０手槍各一枝及子彈數
    顆至山蘇卡拉ＯＫ店之行為，核係犯槍砲彈藥刀械管制條例第七條第四項、第十
    一條第四項、同條例第十二條第四項之未經許可持有手槍、改造手槍、子彈罪；
    被告與「阿忠」等不知名之成年男子友人十位，就前開未經許可持有槍、彈等罪
    名間，均有犯意聯絡及行為分擔，應論以共同正犯，又被告係以一行為同時未經
    許可持有手槍、改造手槍及子彈而觸犯三罪名，應依想像競合犯之規定，從一重
    論以未經許可持有手槍罪。起訴書對於被告持有制式手槍之行為，誤引法條為槍
    砲彈藥刀械管制條例第十一條四項之改造槍械罪，爰依法變更起訴法條。被告所
    犯前開寄藏改造槍械罪與持有制式手槍罪，犯意各別，行為互殊，應予分論併罰
    ，檢察官論以牽連犯，容有誤會。又被告丙○○雖與「阿忠」等人共同持貝瑞塔
    改造手槍及制式手槍、彈至山蘇卡拉０Ｋ店內，惟該槍、彈係屬「阿忠」等人所
    有，「阿忠」等人持槍射擊後，被告丙○○即結束與「阿忠」等人之共同持有狀
    態，嗣後「阿忠」等人持往前開之福安宮旁藏放，顯非在被告丙○○之持有狀態
    ，是被告丙○○於偵查中自白並依其供述槍、彈之來源及去向而查獲前開貝瑞塔
    改造手槍、Heckler＆Koch Gmbh制式九０手槍各一枝及子彈七顆等情，有偵查卷
    可參，此部分之持有貝瑞塔改造手槍及制式手槍、彈罪，應依槍砲彈藥刀械管制
    條例第十八條第四項減輕其刑。爰審酌被告素行非佳，無故持有具殺傷力之手槍
    及子彈，嚴重危害社會安全，影響社會治安甚鉅，惟念及被告犯罪後尚能坦承犯
    行，知所悔悟，態度良好，及其犯罪之動機、目的、手段等一切情狀，分別量處
    如主文所示之刑，併就罰金部分諭知易服勞役之折算標準，及定其應執行刑。
三、扣案之仿GLOCK廠17型改造手槍（槍枝管制編號：0000000000）、貝
    瑞塔改造手槍（槍枝管制編號：0000000000）及Heckler＆KochGmbh
    制式九０手槍（槍枝管制編號：0000000000）各壹枝、口徑9mm制式
    子彈三顆及直徑約8.55MM之改造子彈一顆，均具殺傷力，有卷附內政部警政署刑
    事警察局（九十）刑鑑字第二四三六００號、九十一年二月七日刑鑑字第０九一
    ００一八０八四號鑑驗函可資證明，係屬違禁物，應依刑法第三十八條第一項第
    一款宣告沒收。另口徑9MM之制式半自動手槍彈五顆及直徑約8.55MM之改造子彈
    一顆，均已試射，已非違禁物，爰不予沒收。
四、不另為無罪諭知部分：
（一）公訴意旨另略以：被告丙○○因於九十年十一月二十四日凌晨零時許，在台北
      市○○○路七十九號山蘇卡拉OK店消費，在敬酒時與鄰桌客人發生口角衝突，
      因不滿店家處理態度而與該店股東蔡明輝互生怨隙，期間亦多次互相報復，丙○○遂於九十年十二月二十八日四時三十分許，夥同不知名友人共十一位，其
      中丙○○攜帶受寄改造手槍及制式子彈數顆，另有二位不知名同夥尚分別未經
      許可持有Heckler＆Koch Gmbh制式九０手槍與其他可發射子彈具有殺傷力之仿
      貝瑞塔改造手槍各一枝及持有數量不詳子彈數顆，分乘三輛自小客車，前往山
      蘇卡拉OK店找蔡明輝報復，到達現場後因一言不合，丙○○即夥同攜槍之友人
      基於殺人之共同犯意聯絡分別以持有之槍械朝對方共射擊十發，致應蔡明輝邀
      請到場助勢之友人甲○○右腳背遭子彈貫穿受傷，隨即分乘車輛逃逸。因認被
      告所為另涉犯刑法第二百七十一條第二項之殺人未遂罪嫌云云。
（二）按犯罪事實應依證據認定之，無證據不得推定其犯罪事實，刑事訴訟法第一百
      五十四條定有明文。又認定不利於被告之事實，須依積極證據，苟積極證據不
      足為不利於被告事實之認定時，即應為有利於被告之認定，更不必有何有利之
      證據，最高法院三十年上字第八一六號著有判例可資參照。另按殺人與傷害之
      區別，應以有無殺意為斷，其受傷之多寡，及是否為致命部位，有時雖可藉為
      認定有無殺意之心證，究不能據為絕對標準。故殺人未遂與傷害罪之分野在於
      行為人有無殺人之犯意為認定之準據。最高法院十八年上字第一三○九號、五
      十九年臺上字第三八五八號分別著有判例可稽。而有無犯意應以行為人之主觀
      意思為準，不以加害方法、受傷之多寡、是否致命部位及下手情形為斷。
（三）訊據被告丙○○堅決否認有殺人之犯意及行為，辯稱：案發當時伊與店長丁○○講話，在與丁○○講話時，該店內就有一大堆人跑出來，我們這邊同夥就有
      人開槍，當時是對空鳴槍，並不是伊開的槍，甲○○可能是被流彈打到的，伊
      根本沒有殺人之犯意及行為等語。
（四）經查：
  １、證人即被害人甲○○於偵查時證稱：「不認識被告丙○○」（詳見九十一年六
      月十九日偵訊筆錄），於本院訊問時稱：「當天我們本來是要去洗溫泉，後來
      接到乙○○的電話，說要去喝酒，才到現場，十二月二十八日沒有與人起衝突
      ，也沒有與他們那夥人有仇」等語（詳見本院九十二年八月十四日訊問筆錄）
      。是從被害人甲○○之證述中得知，被害人與被告之前並不認識，與被告及其
      友人間也沒有任何仇恨或嫌隙，足見被告所辯其無殺人之動機及犯意，堪予採
      信。
  ２、再據被害人甲○○於本院訊問時證稱：「沒有親眼看到被告丙○○向我開槍或
      其他人向我開槍，‧‧‧也沒有看到子彈是從何處射擊，我不知道是被射擊或
      被流彈打到，我右腳腳底板被射擊，是腳踩到地的時候才感覺麻麻的‧‧」等
      語（詳見本院九十二年八月十四日訊問筆錄），核與卷附被害人受傷照片相符
      ，是依被害人甲○○受傷的部位觀之，該子彈應係由腳背往腳底貫穿，且被害
      人亦表示「是腳踩到地的時候才感覺麻麻的」，因此倘若開槍之人有殺人之犯
      意及行為，應該是朝人體之重要部位射擊，而非往並非重要部位之腳底板射擊
      ，足見開槍之人應無殺人之意，至於誤傷被害人甲○○部分應非其等之本意甚
      明。另被害人甲○○亦表示在其中彈前沒有槍響，中彈後有聽到七、八響等語
      ，因此可知被害人甲○○可能是在第一槍即中彈，倘若開槍之人有殺人之意，
      為何不繼續朝被害人及在場之其他人開槍？為何後來至少有七、八響槍響，竟
      都無人受傷？準此足見當時開槍之人其意不在殺人，反而是示威之意味較濃，
      因此被告所辯稱被害人係遭流彈所及，尚屬可採。
  ３、另在案發當日被告係一個人下車要到店裡找蔡明輝理論，而丁○○因擔心被告
      丙○○會影響店內客人，因此將被告丙○○拉至店門口講話，在講話的過程中
      ，被告丙○○並沒有離開，一直到丁○○聽到有人受傷時，丙○○才離開，且
      丁○○與被告丙○○談話的地點距彈殼掉落的地點有一百公尺左右等情，業據
      證人即「山蘇卡拉ＯＫ店」股東丁○○於本院審理時證述在卷（詳見本院九十
      二年九月三十日審理筆錄），從上述證人丁○○之證詞中，可見被告丙○○於
      事發當場並未有任何之指示或授意，是被告辯稱係「阿忠」等人自行於停車場
      對空開槍等情，尚屬可採，自難以甲○○腳背受有槍傷，遽認被告有殺人之行
      為。又甲○○復未對其受傷部分提出告訴，有偵查卷可憑，被告雖持槍至該店
      內，然其並無恐嚇之對象或行為，是亦無構成傷害或恐嚇之行為。此外，復查
      無其他積極證據，足以證明被告有何上開公訴人所指殺人未遂之犯行，自不能
      證明被告此部分犯行，衡諸首開法條及判例要旨，本應依法為無罪之判決，茲
      因公訴人認此與其前開有罪部分中之持有槍枝部分有牽連犯之裁判上一罪關係
      ，故不另為無罪之諭知。
據上論斷，應依刑事訴訟法第二百九十九條第一項前段、第三百條，槍砲彈藥刀械管
制條例第七條第四項、第十一條第四項、第十二條第四項、第十八條第四項，刑法第
十一條前段、第二十八條、第五十五條、第四十二條第二項、第三項、第五十一條第
五款、第七款、第九款、第三十八條第一項第一款，罰金罰鍰提高標準條例第二條，
現行法規所定貨幣單位折算新台幣條例第二條，判決如主文。
本案經檢察官鄭世揚到庭執行職務。
中      華      民      國    九十二    年      十      月     十四     日
                                    臺灣士林地方法院刑事第三庭
                            審判長法  官  雷  雯  華
                                          法  官  吳  祚  丞
                                          法  官  王  俊  雄
右正本證明與原本無異。
如不服本件判決，得自判決送達之日起十日內，向本院提起上訴。
                                          書記官  許  秋  莉
中      華      民      國    九十二    年      十      月     十六     日
附錄本判決論罪科刑依據之法條：
槍炮彈藥刀械管制條例第七條第四項：
  未經許可，持有、寄藏或意圖販賣而陳列第一項所列槍砲、彈藥者，處五年以上有
  期徒刑，併科新臺幣一千萬元以下罰金。
槍炮彈藥刀械管制條例第十一條第四項：
  未經許可，持有、寄藏或意圖販賣而陳列第一項所列槍砲者，處一年以上七年以下
  有期徒刑，併科處新臺幣七百萬元以下罰金。
槍炮彈藥刀械管制條例第十二條第四項：
  未經許可，持有、寄藏或意圖販賣而陳列子彈者，處五年以下有期徒刑，併科新臺
  幣三百萬元以下罰金。
槍炮彈藥刀械管制條例第十八條第四項：
  犯本條例之罪，於偵查或審判中自白，並供述全部槍砲、彈藥、刀械之來源及去向
  ，因而查獲或因而防止重大危害治安事件之發生者，減輕或免除其刑。拒絕供述或
  供述不實者，得加重其刑至三分之一。


司法院資訊處製作；財團法人民間司法改革基金會備份。
